【裁判字號】    90,易,1142
【裁判日期】    901030
【裁判案由】    毀損
【裁判全文】
臺灣臺北地方法院刑事判決                          九十年度易字第一一四二號
    公  訴  人  臺灣臺北地方法院檢察署檢察官
    被      告  戊○○
    選任辯護人  李佳冠律師
右列被告因毀損案件，經檢察官提起公訴（九十年度偵字第五九二一號），本院判決
如左：
    主  文
戊○○無罪。
    理  由
一、公訴意旨略以：被告戊○○自民國八十八年一月十一日起即受僱於告訴人慶堂工
    業股份有限公司（下稱慶堂公司）擔任業二部經理，並自八十九年十一月十日起
    改任該部之外銷經理，而因職務關係持有慶堂公司所有之「相關客戶往來文件及
    儲存於電腦內之檔案資料」，詎被告於同年十二月二十二日因故離職，竟基於毀
    損之故意，於辦妥移交手續經慶堂公司監交人簽名同意離職前，將儲存於電腦內
    之檔案資料清除，足生損害於慶堂公司，因認被告涉有刑法第三百五十二條第二
    項之干擾他人電磁紀錄罪嫌云云。
二、按犯罪事實應依證據認定之，無證據不得推定其犯罪事實。又不能證明被告犯罪
    者，應諭知無罪之判決，刑事訴訟法第一百五十四條、第三百零一條第一項分別
    定有明文。次按認定不利於被告之事實，須依積極證據，苟積極證據不足為不利
    於被告事實之認定時，即應為有利於被告之認定，更不必有何有利之證據；又事
    實審法院對於證據之取捨，依法雖有自由判斷之權，然積極證據不足證明犯罪事
    實時，被告之抗辯或反證縱屬虛偽，仍不能以此資為積極證據應予採信之理由；
    再事實之認定，應憑證據，如未能發現相當證據，或證據不足以證明，自不能以
    推測或擬制之方法，為裁判基礎，此分別有最高法院三十年上字第八一六號判例
    、三十年上字第四八二號判例及四十年台上字第八六號判例可資參照。復按八十
    六年十月八日增訂刑法第三百五十二條第二項之立法理由乃謂，干擾他人電磁紀
    錄之處理，足以影響電腦正常之運作，例如以「電腦病毒」方式，即利用程式透
    過電腦連線系統內進行複製，佔據記憶容量，干擾電腦之正常運作功能，如其情
    形足以生損害於公眾或他人時，宜以刑罰加以規範，是所謂干擾他人電磁紀錄之
    處理，必其行為足以影響電腦正常之運作始足當之。
三、公訴人認被告涉有前開犯行，無非以告訴代理人甲○○、乙○○之指訴，及證人
    丙○○、己○○、庚○○與丁○○之證詞，暨慶堂公司所發出之存證信函為其論
    據。惟訊之被告則堅詞否認有何干擾慶堂公司電磁紀錄之犯行，辯稱，伊於任職
    期間所經手之資料均有陸續列印出來，列印之後並未存檔，並在離職前將任職期
    間陸續列印之書面資料全部辦理移交完畢，公司並無規定使用電腦後均應存檔，
    而其個人使用電腦之習慣係列印後並不存檔，且前開證人所言均僅係推測之詞，
    渠等並無親眼看見伊之電腦裡有何檔案，更無看見伊有何刪除電腦之動作等語。
四、經查：
（一）慶堂公司對於員工使用電腦應如何操作，及事後是否應當儲存等均無相關規定
      ，為告訴代理人乙○○、證人即被告離職時之監交人己○○所證述在卷，而被
      告所移交之相關資料僅有書面資料，並未包括電腦檔案中之資料，亦為證人己○○、證人即被告離職時之接交人丙○○於本院調查中結證無訛，證人丙○○
      證稱：「我們移交的時候只就書面移交，並沒有就電腦的部分移交」、「（問
      ：你是否接觸過被告的電腦，明確知道電腦裡面有什麼資料？）沒有」，而告
      訴代理人亦陳稱，在被告離職申請書之資訊課部分簽名之承辦人員華敬僅就電
      腦硬體部分簽名，是告訴人公司既無規定員工應就所有相關資料存檔，告訴代
      理人及證人亦無從證明被告離職當時，其電腦中究有何資料，則被告辯以伊並
      無習慣將資料儲存之詞，尚難證明為不實。
（二）又告訴代理人甲○○於偵查中雖指訴被告曾於辦公室中得意的說「就算是電腦
      高手也無法救回」等詞，然此業經被告所堅決否認，而證人己○○、丙○○亦
      分別於偵查及本院調查中證述，並未看見被告刪除電腦資料之動作，證人己○○證稱：「（問：如何認定該行為是被告所為？）我是依常理判斷」、「我也
      不敢說一定是被告， ...... 依常理判斷，應該沒有別人」，則既無何證據足
      證被告有何積極刪除檔案之行為，自不得單憑臆測認定被告有何刪除檔案資料
      之行為。
（三）證人即被告之助理庚○○於偵查中雖證稱：「（問：被告離職當天你有無聽見
      ，被告說要把電腦檔案刪除？）這不是離職當天作的，是在前幾天戊○○跟我
      說要我把電腦裡面可以殺掉的檔案都殺掉，但我沒有動作，後來戊○○說他把
      電腦裡面的檔案都刪除了，他叫我把ｅ─ｍａｉｌ報價資料給他，讓他電腦裡
      面有二個檔案」等語，然被告質疑證人庚○○對其存有誤解及怨恨，其證言不
      實，證人庚○○對此亦不否認被告離職前一個星期，被告發信數落證人庚○○
      之缺點之情，又證人庚○○於本院調查時亦證稱其只是純整理文件，未接觸被
      告之電腦等語，是證人庚○○於偵查時所證是否屬實已堪質疑，況且核之亦與
      證人丙○○偵查時證稱其接交時，被告打開電腦，裡面存有四個工作檔案之情
      不符，甚且衡情被告豈有大肆宣揚之理，是證人庚○○偵查時之證述尚難資為
      不利被告之證據。
（四）末查，證人丙○○復證稱，被告所移交之書面資料係其在職期間陸續列印者，
      依慣例重要檔案歸檔是一定必要，但每個人有不同之習慣，保留一段時間後，
      當事人可以自行決定是否刪除等情，則既然被告所移交之資料係其在職期間所
      陸續列印，而非離職當天一次列印的，則更難證明被告是在離職前將其電腦中
      之資料一次刪除。甚且證人己○○於偵查時證稱丙○○係在被告離職之第二天
      早上才說被告將電腦裡面的檔案刪除等語，則縱被告之電腦內確存有某種檔案
      ，然離職當天至翌曰，實無法排除告訴人公司內部有人接觸該電腦並刪除其內
      之檔案。
五、綜上所述，告訴人公司就電腦資料處理及儲存既無相關規定，又無從證明被告有
    何積極毀損、干擾之行為，則縱使被告所辯使用電腦之習慣與一般人不盡相同，
    與常人有違，亦不能僅憑此等臆測、推測之詞遽認被告有前開毀損、干擾電磁紀
    錄之行為。此外，復查無其他積極證據足證被告有何公訴人所指之犯行，不能證
    明被告犯罪，應為無罪之諭知。
據上論斷，應依刑事訴訟法第三百零一條第一項，判決如主文。
本案經檢察官陳錫柱到庭執行職務。
中      華      民      國      九十      年      十      月    三十    日
                                    臺灣臺北地方法院刑事第三庭
                                        審判長法  官  徐  世  禎
                                              法  官  吳  淑  惠
                                              法  官  黎  惠  萍
右正本證明與原本無異
如不服本判決應於送達後十日內向本院提出上訴狀。
                                              書記官  賈  繼  藩
中      華      民      國      九十      年      十      月    三十    日


司法院資訊處製作；財團法人民間司法改革基金會備份。
